【裁判字號】    98,親,12
【裁判日期】    980825
【裁判案由】    確認親子關係存在
【裁判全文】
臺灣苗栗地方法院民事判決                98年度親字第12號
原      告  甲○○
訴訟代理人  張智宏律師
被      告  丙○○
特別代理人  丁○○
訴訟代理人  乙○○
上列當事人間確認親子關係存在事件，本院於民國98年8 月17日
言詞辯論終結，判決如下：
    主  文
確認原告與被告丙○○（女，民國○○○年○月○○○日生，千
里達共和國Republic of Trinidad and Tobago 護照號碼：T 六
五五二三四號）間之親子關係存在。
訴訟費用由被告負擔。
    事實及理由
一、原告起訴主張：原告前因擔任船員而至千里達共和國工作，
    結識當地女子即被告之母林雪琳，並於民國85年10月5 日在
    當地教堂舉行結婚，有千里達共和國當地婚姻註冊影本為憑
    。嗣後原告與林雪琳陸續生下包括被告在內之3 名子女，並
    於88年11月7 日經當時船東安排入境臺灣，此有被告入境臺
    灣之簽證為憑。惟因原告當時所攜帶之婚姻註冊文件均未經
    我國駐外單位認證，故林雪琳及子女無法辦理入籍，其後因
    林雪琳簽證到期，僅得攜同2 名子女回千里達共和國，留下
    小女兒即被告至今。原告與林雪琳之婚姻因欠缺駐外單位之
    文件而無法辦理結婚登記，被告更因無出生證明而無法證明
    與原告有親子關係而據以辦理戶籍登記。原告為確認與被告
    間之血緣關係，曾於96年間攜同被告前往法務部鑑定DNA 施
    作血緣鑑測，經鑑測結果，確認兩造間確有血緣關係，且被
    告自出生以來均由原告扶養照顧，依法視為原告已認領被告
    。又因被告無戶籍登記，以致無法辦理認領登記，致兩造間
    之身分關係在法律上不明確，自有依判決確認之必要，為此
    訴請確認原告與被告間之親子關係存在。
二、被告則以：對於血緣鑑定報告之真正不爭執，被告確實為原
    告之女兒，且由原告撫育迄今，被告目前在國小四年級旁聽
    就讀，尚無學籍。
三、按確認法律關係之訴，非原告有即受確認判決之法律上利益
    者，不得提起之，民事訴訟法第247 條第1 項定有明文。復
    按非婚生子女經生父認領者，視為婚生子女，其經生父撫育
    者，視為認領，民法第1065條第1 項亦定有明文。查本件原
    告起訴主張原告與被告之母未辦理結婚登記，然兩造有血緣
    關係，被告確為原告所生，惟因被告之母業已返回千里達共
    和國，且無經相關駐外單位認證之婚姻、親子關係文件，故
    無法辦理認領登記，以致兩造間之親子關係有無即不明確，
    原告法律上即有不安之狀態，得以判決除去之，自堪認原告
    有即受確認判決之法律上利益，是原告提起本件訴訟，核與
    上開規定相符，應予准許，合先敘明。
三、查原告主張前因擔任船員而至千里達共和國工作，結識當地
    女子即被告之母林雪琳，並於85年10月5 日在當地舉行結婚
    。嗣後原告安排被告於88年間入境臺灣，惟被告因欠缺相關
    文件致未能辦理戶籍登記。原告為確認與被告間血緣關係，
    曾攜同被告前往法務部鑑定DNA 施作血緣鑑測，經鑑測結果
    ，確認兩造間確有血緣關係，且被告自出生以來均由原告扶
    養照顧等情，業據其提出戶籍謄本、婚姻註冊影本、千里達
    共和國南區聖費南度市出生證明、千里達共和國護照、中華
    民國駐格瑞那達大使館簽證影本、法務部調查局96年12月17
    日鑑定書為證，且為被告所不爭執，依據鑑定結果記載「依
    據遺傳法則，丙○○DNA 型別與甲○○各項相對應型別均無
    矛盾，研判丙○○與甲○○極可能（機率99.99 ％以上）存
    在一親等血緣關係，即甲○○極可能為丙○○之生父」，是
    自堪信原告之前開主張為真實。
四、被告與原告間有血緣親子關係，業經法務部調查局鑑定屬實
    ，已如前述，又被告自幼與原告共同生活，由原告撫育迄今
    ，依民法第1065條第1 項之規定，已視為認領，準此以言，
    原告與被告間已發生法律上之父子關係。從而，原告訴請確
    認原告與被告間之親子關係存在，為有理由，應予准許。
五、據上論結，本件原告之訴為有理由，依民事訴訟法第78條，
    判決如主文。
中    華    民    國    98    年    8     月    25    日
                      家事法庭法  官  曾明玉
以上正本係照原本作成
如不服本判決，應於判決送達後20日之不變期間內，向本院提出
上訴狀。
                              書記官  楊思賢
中    華    民    國    98    年    8     月    25    日


司法院資訊處製作；財團法人民間司法改革基金會備份。
